臺灣高雄地方法院民事裁定　　　　　100年度消債聲字第103號
聲　請　人
即　債務人　呂瑞倩
代　理　人　歐陽珮律師
上列當事人因聲請消費者債務清理事件，本院裁定如下：
    主  文
聲請人呂瑞倩應予免責。
    理  由
一、按法院為終止或終結清算程序之裁定確定後，除別有規定外
    ，應以裁定免除債務人之債務，消費者債務清理條例（下稱
    消債條例）第132 條定有明文。又法院裁定開始清算程序後
    ，債務人有薪資、執行業務所得或其他固定收入，而普通債
    權人之分配總額低於債務人聲請清算前二年間，可處分所得
    扣除自己及依法應受其扶養者所必要生活費用之數額者，法
    院應為不免責之裁定，但債務人證明經普通債權人全體同意
    者，不在此限，復為消債條例第133 條所明定。另債務人有
    下列各款情形之一者，法院應為不免責之裁定，但債務人證
    明經普通債權人全體同意者，不在此限：一、於七年內曾依
    破產法或本條例規定受免責；二、隱匿、毀損應屬清算財團
    之財產，或為其他不利於債權人之處分；三、捏造債務或承
    認不真實之債務；四、因浪費、賭博或其他投機行為，致財
    產顯然減少或負擔過重之債務，而生開始清算之原因；五、
    於清算聲請前一年內，已有清算之原因，而隱瞞其事實，使
    他人與之為交易致生損害；六、明知已有清算原因之事實，
    非基於本人之義務，而以特別利於債權人中之一人或數人為
    目的，提供擔保或消滅債務；七、隱匿、毀棄、偽造或變造
    帳簿或其他會計文件之全部或一部，致其財產之狀況不真確
    ；八、故意於財產及收入狀況說明書為不實之記載，或有其
    他故意違反本條例所定義務之行為，亦為消債條例第134 條
    所明定。
二、查聲請人呂瑞倩聲請消費者債務清理事件，經本院於民國98
    年11月25日以98年度消債清字第198 號裁定自98年11月25日
    下午4 時起開始進行清算程序，嗣因聲請人名下之商業保險
    、輕型機車各1 筆，經變價後，共有新臺幣（下同）155,93
    1 元供全體無擔保債權人各受償債權本金約11.27%，並由本
    院分配完畢，本院遂於100 年5 月31日以98年度司執消債清
    字第188 號裁定終結清算程序等情，有上開裁定及卷宗附卷
    可憑。又經本院函請各債權人就聲請人應否免責表示意見，
    經各債權人分別函覆指稱聲請人有消債條例第133 條及第13
    4 條第4 款不應免責事由（見本院卷第11至30頁），本院審
    酌聲請人是否有上開不應免責之事由，茲分述如下：
  (一)聲請人於93至98年度所得申報分別為26,852元、110,619 元
    、12,665元、4,994 元、143,200 元及121,572 元，換算每
    月平均薪各為2,238 元、9,218 元、1,055 元、416 元、11
    ,933元（元以下四捨四入）等情，有聲請人之稅務電子閘門
    財產所得調件明細表6 份在卷可佐（見本院卷第39至43頁）
    ，堪認聲請人在申請清算前，每月收入並不固定，且所得金
    額非高。又聲請人之配偶黃敏濱自93年起至96年止，各年度
    申報所得僅分別為80,102元、18 ,816 元、10,112元、0 元
    （換算每月所得尚不足以負擔其個人之必要生活費用，遑論
    分擔聲請人之生活費用或扶養費用月），並於96年7 月25日
    死亡，而聲請人及黃敏濱所生之未成年子女黃瑋竹（88年5
    月生）及黃子綺（93年9 月生），於95、96年度均未有所得
    收入，名下亦無財產之事實，有戶籍謄本、黃瑋竹及黃子綺
    之95、96年度綜合所得稅各類所得資料清單、財產歸屬資料
    清單各1 件、黃敏濱之稅務電子閘門財產所得調件明細表4
    份在卷可佐（見本院98年度消債清字第198 號卷第34頁、第
    27至32頁、本院卷第49至54頁），堪認聲請人主張因配偶黃
    敏濱經常性失業，收入甚微，且業於96年7 月25日死亡，致
    聲請人長期獨力扶養黃瑋竹及黃子綺等情，應屬可採。又本
    院審酌聲請人及其未成年子女黃瑋竹、黃子綺均居住在高雄
    縣鳳山市○○路14巷7 之4 號，認應以內政部所公告之93至
    98年度台灣省最低生活費用每人每月8, 259元、8,770 元、
    9,210 元、9,509 元、9, 829元、9,829 元標準計算必要生
    活費用，是聲請人於上開年度每月必要生活費用及扶養費用
    ，即各達24,777元、26,310元、27,630元、28,572元、29,4
    87元、29,487元（計算式：每年度每月最低生活費用×3 人
    ），則聲請人於93至98年度最所需之必要生活費用及扶養費
    用，至少即達1,995,156 元（計算式：【24,777元＋26,310
    元＋27,630元＋28,572元＋29,487元＋29,487元】×12）。
  (二)承前所述，聲請人93至98年度申報所得供分別僅為26,852元
    、110,619 元、12,665元、4,994 元、143,200 元及121,57
    2 元，共計419,902 元，而所需之必要生活費用及扶養費用
    ，則達1,995,156 元，是聲請人之收入既遠低於所需之必要
    生活費用及扶養費用，則其申辦信用貸款或以現金卡預借現
    金或持信用卡刷卡消費，顯係為支應必要生活費用及扶養費
    用不得已始為之，倘其申辦信用貸款、預借現金及刷卡消費
    之金額，未逾必要生活費用及扶養費用與實際所得之差額，
    即難評價為侈耆、浪費之行為。又依各債權人於清算程序中
    陳報之債權原本觀之，聲請人積欠全體債權人之債權本金係
    1,356,566 元（見本院100 年5 月11日98年度司執消債清字
    第188 號裁定之附表），既未逾聲請人93至98年度所需必要
    生活費用及實際收入之差額1,575,254 元（計算式：1,995,
    156 元－419,902 元），參照前開說明，自難認聲請人申辦
    信用貸款、預借現金及持信用卡刷卡消費，致積欠1,356,56
    6 元係侈耆、浪費之行為。
  (三)法院裁定開始清算程序後，債務人有薪資、執行業務所得或
    其他固定收入，而普通債權人之分配總額低於債務人聲請清
    算前二年間，可處分所得扣除自己及依法應受其扶養者所必
    要生活費用之數額者，法院應為不免責之裁定，消債條例第
    133 條固有明文。然查，聲請人96至98年度申報所得供分別
    僅為4,994 元、143,200 元及121,572 元，本不足以支付各
    該年度之必要生活費用及扶養費用，足見「債務人聲請清算
    前二年間，可處分所得扣除自己及依法應受其扶養者所必要
    生活費用之數額」應為負數。又本件聲請人之債權人均受有
    分配，亦如前述，則聲請人之債權人其分配總額顯係高於「
    債務人聲請清算前二年間，可處分所得扣除自己及依法應受
    其扶養者所必要生活費用之數額」，故本件聲請人亦無前揭
    消債條例第133 條所定，不應免責之事由存在，亦附敘明。
四、此外，本院查無聲請人有消債條例第133 條前段或第134 條
    各款所定之情事，依上說明，自應依上開規定裁定本件債務
    人免責，爰裁定如主文。
中    華    民    國    100   年    12    月    27    日
                  民事第五庭  法  官  李育信
上為正本係照原本作成。
如不服本裁定，應於裁定送達後10日內，以書狀向本院提出抗告
，並繳納抗告費新臺幣1 千元。
中    華    民    國  100     年    12    月    27    日
                              書記官  陳孟琳